臺灣臺東地方法院刑事判決　　　　　　　 99年度易字第285號
公　訴　人　臺灣臺東地方法院檢察署檢察官
被　　　告　張金富
　　　　　　潘萬成
上列被告因竊盜案件，經檢察官提起公訴（99年度偵字第785號
、99年度偵字第1303號），本院判決如下：
    主  文
張金富共同攜帶兇器竊盜，累犯，處有期徒刑捌月，扣案之園藝
剪刀壹支，沒收之；又共同攜帶兇器竊盜，累犯，處有期徒刑捌
月，扣案之園藝剪刀壹支，沒收之；又竊盜，累犯，處有期徒刑
參月。應執行有期徒刑壹年參月，扣案之園藝剪刀壹支，沒收之
。
潘萬成共同攜帶兇器竊盜，處有期徒刑玖月，扣案之園藝剪刀壹
支，沒收之；又共同攜帶兇器竊盜，處有期徒刑玖月，扣案之園
藝剪刀壹支，沒收之。應執行有期徒刑壹年貳月，扣案之園藝剪
刀壹支，沒收之。
    事  實
一、張金富前於民國96年間，因竊盜、強制猥褻案件，經本院以
    96年度訴字第251號判決，分別判處有期徒刑3月（依中華民
    國九十六年罪犯減刑條例減為有期徒刑1月15日）及1年7月
    ，並定應執行有期徒刑1年8月確定，甫於98年8月26日縮刑
    期滿執行完畢。詎仍不知悔改，復與潘萬成基於意圖為自己
    不法所有之犯意聯絡：
(一)於99年3月3日晚上6時許，由潘萬成駕駛其所有車牌號碼942
    8-TF號自小貨車搭載張金富前往林忠山所有位於臺東縣卑南
    鄉太平村太平營區後方河堤邊之釋迦園內，由潘萬成持其所
    有客觀上可供兇器使用之園藝剪刀1支，剪取林忠山所有之
    釋迦331台斤放置於籃子內，再由張金富搬運至上開自小貨
    車上而竊取得逞。
(二)嗣將上開竊得之釋迦卸載於潘萬成位於臺東縣卑南鄉富山村
    郡界75號住處後，潘萬成再駕駛前開車輛搭載張金富，前往
    王金富所有位於臺東縣東河鄉○○村○○段第1024號之釋迦
    園內，抵達時間為同日晚上8時許，潘萬成復持其所有上開
    園藝剪刀1支，剪取王金富所有之釋迦387台斤放置於籃子內
    ，再由張金富搬運至上開自小貨車上而竊取得逞。嗣於翌
    (4)日中午12時許，員警循線在潘萬成上開住處前查獲上開
    自小貨車上載滿林忠山、王金富遭竊之釋迦，始悉上情。
二、張金富另意圖為自己不法所有，於99年5月23日晚上9時許，
    在臺東縣東河鄉都蘭村那界36之1旁的工地內，徒手竊取周
    合吉所有之鷹架拉桿7支、蝴蝶片8組得逞。旋於翌(24)日下
    午4時許，將上開贓物以新臺幣600元之代價，售予不知情之
    回收業者李瑞章，嗣為警循線於99年6月2日在李瑞章經營之
    資源回收場內查獲上開贓物，始悉上情。
三、案經臺東縣警察局成功分局報請臺灣臺東地方法院檢察署檢
    察官偵查起訴。
    理  由
壹、程序部分：
一、被告以外之人於審判外之言詞或書面陳述，除法律有規定者
    外，不得作為證據；又被告以外之人於審判外之陳述，雖不
    符合同法第159條之1至第159條之4之規定，但經當事人於審
    判程序同意作為證據，法院審酌該言詞陳述或書面陳述作成
    時之情況，認為適當者，亦得為證據；又當事人、代理人或
    辯護人於法院調查證據時，知有第159條第1項不得為證據之
    情形，而未於言詞辯論終結前聲明異議者，視為有前項之同
    意，刑事訴訟法第159條第1項及第159條之5分別定有明文。
    查本判決下列所引用之各該被告以外之人所為審判外之陳述
    以及其他書面陳述，當事人於本院準備程序及審判期日中均
    表示無意見而不予爭執，且迄至言詞辯論終結前亦未再聲明
    異議，本院審酌上開證據資料製作時之情況，尚無違法不當
    之瑕疵，亦認為以之作為證據應屬適當，依刑事訴訟法第15
    9條之5規定，認上揭證據資料均有證據能力。
貳、實體部分。
一、訊據被告張金富對於上開犯罪事實，業於檢察官偵訊、本院
    準備程序及審理時坦承不諱；被告潘萬成於警詢及偵查中對
    於前開竊盜犯行坦承不諱，於本院準備程序及審理時則翻異
    前詞，矢口否認有何竊盜犯行，辯稱：係張金富先向伊借車
    ，伊不放心借車給張金富，所以與張金富一起去，張金富說
    釋迦是他親戚的，說有事他會負責，伊才與張金富一起去剪
    釋迦云云。經查：
(一)證人即共同被告張金富於本院審理時證稱：99年3月3日晚上
    5、6時許，潘萬成先打行動電話聯絡伊，隨即開車來搭載伊
    與朱慧櫻，行經太平的釋迦園時，潘萬成提議要下車剪釋迦
    ，伊與潘萬成都不知道是何人的釋迦園，潘萬成拿他所有的
    剪刀剪釋迦，伊負責將釋迦搬上車，搬完後隨即將釋迦載回
    潘萬成家卸載下來，潘萬成提議說再去都蘭剪釋迦；同日晚
    上要去都蘭的釋迦園時，是潘萬成直接到伊家中載伊，潘萬
    成亦未說這是何人的釋迦園，在都蘭釋迦園，也是潘萬成負
    責剪釋迦，伊負責搬釋迦上車等語。又證人朱慧櫻於本院審
    理時證稱：99年3月3日大概下午接近傍晚時，潘萬成至富岡
    的1個國小開車搭載伊與張金富，之後便到太平，潘萬成在
    開車要去太平的路上，講說要帶張金富去剪釋迦，潘萬成說
    會給張金富工錢，到釋迦園的時候，伊沒有下車，張金富與
    潘萬成下車走去釋迦園剪釋迦並將釋迦搬上車，之後便將釋
    迦載回潘萬成家中卸載下來，並載伊與張金富回富岡等語。
    足徵被告潘萬成知悉其於上開時、地所剪取之釋迦，係他人
    所有，被告潘萬成主觀上應有竊盜之故意。
(二)被告潘萬成雖以前詞置辯，惟被告潘萬成既於本院審理時辯
    稱：係張金富來向伊借車，伊不放心才會開車載張金富去釋
    迦園，而且係張金富向伊表示釋迦園是張金富親戚所有，不
    會有問題云云，惟被告潘萬成既然不放心借車予被告張金富
    ，何以又相信被告張金富所述釋迦園是其親戚所有？是被告
    潘萬成上開所辯，即非無疑。又本院衡酌上開證人與被告潘
    萬成間並無怨隙，衡情自無設詞誣陷被告潘萬成之動機與必
    要，且互核上開證人張金富與朱慧櫻之證詞，亦無矛盾不一
    之情形，因認上開證人之證詞均堪以採信，此外並有被害人
    林忠山、王金富及周合吉於警詢之證述、臺東縣警察局成功
    分局偵查隊公務電話紀錄簿、變賣資源回收物品登記單、刑
    案現場測繪圖2紙、警員龔黔人及鍾燦蔚職務報告2紙、贓物
    認領保管單3紙、刑案現場照片32張等附卷可稽及園藝剪刀1
    支扣案可資佐證。從而，被告潘萬成以上詞置辯，顯係臨訟
    圖卸刑責之詞，尚不足採。
(三)綜上所述，本案事證明確，被告潘萬成、張金富上揭犯行均
    堪認定，應依法論科。
二、論罪科刑：
(一)按被告行為後，刑法第321條於100年1月26日修正公布，同
    年月28日施行，修正前刑法第321條規定：「犯竊盜罪而有
    左列情形之一者，處六月以上、五年以下有期徒刑：一、
    於夜間侵入住宅或有人居住之建築物、船鑑或隱匿其內而犯
    之者。二、毀越門扇、牆垣或其他安全設備而犯之者。三、
    攜帶兇器而犯之者。四、結夥三人以上而犯之者。五、乘火
    災、水災或其他災害之際而犯之者。六、在車站或埠頭而犯
    之者。前項之未遂犯罰之。」，而被告行為後刑法第321條
    修正為：「犯竊盜罪而有下列情形之一者，處六月以上、五
    年以下有期徒刑，得併科新臺幣十萬元以下罰金：一、侵入
    住宅或有人居住之建築物、船艦或隱匿其內而犯之者。二、
    毀越門扇、牆垣或其他安全設備而犯之者。三、攜帶兇器而
    犯之者。四、結夥三人以上而犯之者。五、乘火災、水災或
    其他災害之際而犯之者。六、在車站、埠頭、航空站或其他
    供水、陸、空公眾運輸之舟、車、航空機內而犯之者。前項
    之未遂犯罰之。」，增訂「得併科新臺幣十萬元以下罰金」
    ，新舊法比較結果，以舊法對被告較為有利，依刑法第2條
    第1項前段之規定，應依修正前刑法第321條規定論處。
(二)按刑法第321條第1項第3款之攜帶兇器竊盜罪，係以行為人
    攜帶兇器竊盜為其加重條件，此所謂「兇器」，其種類並無
    限制，凡客觀上足對人之生命、身體、安全構成威脅，具有
    危險性之兇器均屬之，且祇須行竊時攜帶此種具有危險性之
    兇器為已足，並不以攜帶之初有行兇之意圖為必要（最高法
    院79年台上字第5253號判例意旨參照）。查被告2人於竊盜
    之時，被告潘萬成持有之扣案園藝剪刀1把，係金屬材質，
    質地堅硬，足以殺傷人之生命、身體，若持以行兇，依一般
    社會觀念，足使人之生命、身體、安全構成威脅，核屬具有
    危險性之兇器無訛。
(三)核被告張金富、潘萬成所為，就犯罪事實欄一(一)、(二)所
    為，均係犯刑法第321條第1項第3款之加重竊盜罪；被告張
    金富就犯罪事實欄二部分，係犯刑法第320條第1項之竊盜罪
    。被告張金富、潘萬就上開犯罪事實欄一(一)、(二)竊盜犯
    行，有犯意聯絡及行為分擔，應論以共同正犯。被告張金富
    、潘萬成所為上開竊盜犯行，犯意各別、行為互殊，均應予
    分論併罰。被告張金富前有如犯罪事實欄所載之論罪科刑執
    行情形，此有臺灣高等法院被告前案紀錄表1份附卷可考，
    其於有期徒刑執行完畢後，5年以內故意再犯本案上開有期
    徒刑上之罪，為累犯，均應依刑法第47條第1項之規定加重
    其刑。爰審酌被告2人正值壯年，竟不思以己力獲取生活所
    需，恣意竊取他人財物，漠視他人之所有權，行為實無足取
    ，暨其犯罪之動機、手段、生活狀況、智識能力、所竊財物
    價值，兼衡被告張金富犯罪後坦承犯行，犯後態度尚可，被
    告潘萬成已賠償被害人王金富之損失，此有和解書1份在卷
    可稽，惟犯後於本院審理時否認犯罪，犯後態度不佳等一切
    情狀，各量處如主文所示之刑及定應執行刑。
(四)末按共同正犯因相互利用他方之行為，以遂行其犯意之實現
    ，本於責任共同之原則，雖其他共同正犯所有供犯罪所用之
    物，亦應於其本身所處之主刑之後，併為沒收之諭知。扣案
    之園藝剪刀1支，係供被告潘萬成為本件犯行所用之物，且
    為被告潘萬成所有，業據被告潘萬成供明在卷，爰依刑法第
    38 條第1項第2款之規定，併予宣告沒收之。另基於責任共
    同原則，亦應於共同被告張金富所處主刑後，併為沒收之諭
    知。
據上論斷，應依刑事訴訟法第299條第1項前段，修正前刑法第32
1條第1項第3款、刑法第2條第1項、第28條、第320條第1項、第
47條第1項、第38條第1項第2款、第51條第5款，刑法施行法第1
條之1，判決如主文。
本案經檢察官黃建銘到庭執行職務。
中    華    民    國    100    年    2    月    11    日
                  刑事第四庭   審判長法  官  馬培基
                                     法  官  盧亨龍
                                     法  官  郭世顏
以上正本證明與原本無異。
如不服本判決應於收受送達後10日內向本院提出上訴書狀，並應
敘述具體理由；其未敘述上訴理由者，應於上訴期間屆滿後20日
內向本院補提理由書（均須按他造當事人之人數附繕本）。「切
勿逕送上級法院」。告訴人或被害人對於本判決如有不服，請書
具不服之理由狀，請求檢察官上訴者，其上訴期間之計算係以檢
察官收受判決正本之日期為準。
                                     書記官  姚佳華
中    華    民    國   100    年    2     月    14    日
附錄本案論罪科刑法條之依據：
中華民國刑法第320條
意圖為自己或第三人不法之所有，而竊取他人之動產者，為竊盜
罪，處5年以下有期徒刑、拘役或5百元以下罰金。
意圖為自己或第三人不法之利益，而竊佔他人之不動產者，依前
項之規定處斷。
前二項之未遂犯罰之。
中華民國刑法第321條
犯竊盜罪而有左列情形之一者，處6月以上、5年以下有期徒刑：
一、於夜間侵入住宅或有人居住之建築物、船艦或隱匿其內而犯
    之者。
二、毀越門扇、牆垣或其他安全設備而犯之者。
三、攜帶兇器而犯之者。
四、結夥三人以上而犯之者。
五、乘火災、水災或其他災害之際而犯之者。
六、在車站或埠頭而犯之者。
前項之未遂犯罰之。